【裁判字號】    90,上訴,1151
【裁判日期】    901219
【裁判案由】    妨害自由等
【裁判全文】
臺灣高等法院臺南分院刑事判決          九十年度上訴字第一一五一號  Ａ
      上  訴  人  臺灣臺南地方法院檢察署檢察官
      被      告  丙○○○
右上訴人因被告等妨害自由等案件，不服臺灣臺南地方法院八十九年度訴字第一四二
六號中華民國九十年六月十一日第一審判決（起訴案號：臺灣臺南地方法院檢察署八
十九年度偵字第一○七五二號），提起上訴，本院判決如左：
      主      文
上訴駁回。
      理      由
一、公訴意旨略以：如起訴書所載（如原判決附件）。
二、按犯罪事實應依證據認定之，無證據不得推定其犯罪事實；又不能證明被告犯罪
    者，即應諭知無罪之判決，刑事訴訟法第一百五十四條、第三百零一條第一項分
    別定有明文。又事實之認定，應憑證據，如未能發現相當證據，或證據不足以證
    明，自不能以推測或擬制之方法，以為裁判之基礎；又認定犯罪事實應依證據，
    為刑事訴訟法所明定，故被告否認犯罪事實所持之辯解，縱屬不能成立，仍非有
    積極證據足以證明其犯罪行為，不能遽為有罪之認定；被害人之陳述如無瑕疵，
    且就其他方面調查又與事實相符，固足採為科刑之基礎，倘其陳述尚有瑕疵，而
    在未究明前，遽採為論罪科刑之根據，即難認為適法。最高法院四十年度台上字
    第八六號、三十年度上字第一八三一號、六十一年度台上字第三０九九號判例參
    照。
三、本件公訴意旨認被告丙○○○、丁○○涉有共同妨害自由罪嫌，無非係以被告等
    妨害自由之事實，業據告訴人即被告甲○○指證明確資為依據。
四、訊據被告丙○○○、丁○○均堅決否認有右揭犯行，並均辯稱：案發當日甲○○
    來到伊二人住處，伊等見狀即驅趕甲○○離開，但甲○○一直不走，後來警察也
    來趕她，伊等趕她都來不及，怎會限制她行動自由不讓她離去等語。
五、經查：
（一）、告訴人之告訴，係以使被告受刑事訴追為目的，是其陳述是否與事實相符，
        仍應調查其他證據以資審認。本件告訴人甲○○雖於警訊中提及：案發當日
        伊至被告丙○○○、丁○○住處收取債務，被告二人共同責罵伊，並稱要以
        小偷侵入住宅辦伊，伊受不了他們無理取鬧而欲離去時，被告二人卻叫伊不
        可離開，要打電話報警，並聯手將伊拉至車庫加以毆打等語。惟查自被告住
        處之客廳出來，必先經過車庫（按係小庭院做車庫使用），始能到達屋外，
        經被告陳述明確，即告訴人亦供陳，進入被告家裡，先有鐵門，然後才是車
        庫，再進入大門客廳，雙方所述應屬相符。又告訴人為被告倒會新台幣（以
        下同）九十萬元，積欠餘款八十三萬元，致告訴人家境窘困，經被告丙○○○數天前電話聯繫而順路向被告索債，被告竟未給付，致引起雙方之拉扯互
        毆（傷害部分雙方均已撤回），此有告訴人於偵查中之供述情節可據（見偵
        查卷第十五頁背面告訴人之陳述及被告丙○○○於警訊中供述如何互毆之情
        節，並稱：告訴人出客廳門，而與被告互毆等情，見警訊卷第一頁背面）。
        顯見雙方因債務發生不愉快，而引起衝突，意在傷害，而被告等既有意驅趕
        告訴人離去，衡以自被告宅第客廳出來，必須經過車庫，始能到達屋外，則
        被告等強行將告訴人自客廳拉出，進入客廳前作為車庫使用之小庭院，核係
        驅離告訴人離去必經之地，其非妨害自由甚明。
（二）、矧查告訴人甲○○於原審陳稱：「（問：對起訴妨害自由部分事實有何意見
        ）是被告丙○○○、丁○○二人告伊妨害自由，伊只有告彼二人傷害．．。
        該告訴人嗣又改稱：伊覺得該被告二人有妨害自由，但伊不會告。」「（如
        何妨害你自由？）他們當時不讓伊離開，要讓警察抓伊，伊去向他們要錢，
        被告不還，一直趕伊走，並稱不想看見伊，後來伊真的走了，被告又拉伊進
        去打，伊一直退到門外，就到隔壁借電話叫警察來等語，核與被告二人辯稱
        ：伊等見甲○○上門來即加以驅趕等語相符，堪信被告二人所辯為實。準此
        ，倘被告丙○○○、丁○○二人果有剝奪甲○○行動自由之犯意，衡情即無
        一再驅趕甲○○，並於雙方發生肢體衝突後，猶讓甲○○退至門外離去，甚
        而任其至隔壁借電話報警之理（見原審卷第三十一頁）。又積欠債務為人追
        討，並非人所樂見，本件被告因告訴人上門索債，即表示不歡迎，並請告訴
        人出去，顯見被告非無意在限制告訴人妨害告訴人之自由。雖告訴人於本院
        又陳稱被告有將車庫之鐵門關住，不讓告訴人出去云云，惟僅係其片面之詞
        ，且經被告等否認在卷，無從憑採，（至與告訴人一同前往之證人乙○○並
        不知本件詳情，已據告訴人供述在卷，自無訊問之必要），則告訴人之指述
        ，自有瑕疵，依前揭法文及實務意旨說明，自難採信。
（三）、綜上所述，告訴人既原無指述上開被告二人妨害自由之意，而其嗣後所指又
        與上開調查結果不符，自難採信。被告等所辯，尚堪採信。
六、綜據上述，本件依調查所得證據尚不足以證明被告丙○○○、丁○○二人確有妨
    害自由之犯行，揆諸首開說明，犯罪尚屬不能證明，應為無罪之諭知。此外又查
    無其他任何積極之證據，足認被告有上述犯行，原審因以不能證明被告犯罪而諭
    知無罪之判決，核無不合，檢察官上訴意旨循告訴人聲請仍認被告強拉至車庫內
    毆打涉有妨害自由，指摘原判決不當，並無可取，為無理由，應予駁回。
據上論結，應依刑事訴訟法第三百六十八條，判決如主文。
本案經檢察官洪泰文到庭執行職務。
中    華    民    國      九十      年      十二      月      十九      日
                                  臺灣高等法院臺南分院刑事第三庭
                                      審判長法官  黃    崑    宗
                                            法官  楊    省    三
                                            法官  莊    俊    華
右正本證明與原本無異。
如不服本判決應於判決送達後十日內向本院提出上訴狀，其未敘述理由者，並應於提
出上訴狀後十日內向本院補提理由書（須附繕本）。
                                      法院書記官  易    慧    玲
中    華    民    國      九十      年      十二      月     二十一     日


司法院資訊處製作；財團法人民間司法改革基金會備份。
